【裁判字號】    94,簡上,901
【裁判日期】    950127
【裁判案由】    竊盜
【裁判全文】
臺灣高雄地方法院刑事判決             94年度簡上字第901號
上  訴  人  臺灣高雄地方法院檢察署檢察官
被      告  丙○○
上列上訴人因被告犯竊盜案件，不服本院高雄簡易庭94年度簡字
第5017號中華民國94年9 月19日第一審判決（聲請簡易處刑案號
：94年度偵字第13940 號），提起上訴並移送併案審理（94年度
偵字第22513 、24732 號及95年度偵字第425 號），本院判決如
下：
    主  文
原判決撤銷。
丙○○連續竊盜，處有期徒刑月，如易科罰金，以佰元折算
壹日。
    事  實
一、丙○○基於意圖為自己不法所有之概括犯意，連續為下列行
    為：
(一)、於民國94年6 月7 日某時許，以借用電話為由，進入高雄縣
    內門鄉內門23號丁○○之住處，趁無人注意之際，徒手竊取
    丁○○所有置於客廳桌上之手機1 支（SONY ERISSON牌），
    得手後藏置於衣服內離去。並於同日20時許至高雄縣旗山鎮
    ○○○路65巷17號豪通通信行販賣予不知情之陳宗民（另不
    起訴處分確定），得款新臺幣（下同）800 元後供己花用；
    嗣丁○○在丙○○離去時，即發覺其手機失竊，並於翌日（
    即8 日）上午10時30分許，在高縣旗山鎮○○○路與大學路
    口遇到丙○○，遂報警處理，而查悉上情。
(二)、於94年9 月9 日下午1 時許，在高雄縣旗山鎮○○○○路10
    8 號戊○○經營之雜貨店內，趁戊○○午後打盹不注意之際
    ，見戊○○將皮包置於雜貨店內桌上，即徒手竊取皮包內甫
    收取之保險費30,000元，得手後藏於衣服內，正要走出店內
    時，戊○○正好醒來，丙○○即向戊○○表示並沒有偷東西
    ，又佯裝詢問店內有無販賣加鈣米後隨即離去，戊○○清醒
    後旋發覺皮包內現款30,000元失竊，而報警處理。
(三)、於94年11月29日10時許，在高雄縣旗山鎮○○路618 號廣聖
    醫院1 樓住院部，在乙○○病房內，趁無人注意之際，徒手
    打開未上鎖之病房櫃子抽屜，竊取乙○○之50元硬幣1 枚，
    得手後，旋為乙○○發覺，經調閱醫院監視器後，始悉上情
    。
二、案經高雄縣政府警察局旗山分局報請臺灣高雄地方法院檢察
    署檢察官偵查後聲請簡易判決處刑及併案審理。
    理  由
壹、證據能力方面：
(一)、按被告以外之人於偵查中向檢察官所為陳述，除顯有不可信
    之情況者外，得為證據，同法第159 條之1 第2 項定有明文
    。本件證人即被害人丁○○及通訊行老闆陳宗民於檢察官偵
    查中所為之陳述，被告丙○○未曾提及檢察官在偵查時有不
    法取供之情形，亦未表示上開供述有顯不可信之情況，依上
    說明，其於偵查中之證言自均具有證據能力。
(二)、按被告以外之人於審判外之陳述雖不符刑事訴訟法第159 條
    之1 至之4 等4 條之規定，而經當事人於審判程序同意作為
    證據，法院審酌該言詞陳述或書面陳述作成時之情況，認為
    適當者，亦得為證據；本件證人即被害人丁○○、乙○○及
    通訊行老闆陳宗民固分別曾於警詢為陳述，其性質雖均屬傳
    聞證據，惟其未再於法院審理中為陳述，且查無符合同法第
    159 條之1 至之4 等前條之情形，其等所為之上開警詢筆錄
    內容，業經被告丙○○及檢察官於審判程序同意作為證據，
    依上開規定，是其於警詢之證言應具有證據能力。
貳、實體方面：
一、上開事實欄(一)、(三)部分之犯罪事實，業據被告於本院審理中
    坦承不諱，且事實欄(一)部分，核與被害人丁○○及通訊行老
    闆陳宗民於警詢、偵查中之證述相符，並有贓物認領保管單
    、讓渡證明書各1 紙及照片2 幀在卷可稽；另事實欄(三)部分
    ，業經被害人乙○○於警詢中指述甚詳，且有監視器翻拍照
    片6 幀在卷可稽，故被告所為上開犯罪事實欄(一)、(三)之犯行
    ，堪以認定。
二、訊據被告固不否認有於上開事實欄(二)之時間至戊○○開設位
    於高雄縣旗山鎮○○○路108 號之雜貨店，惟矢口否認有竊
    取戊○○皮包內之30,000元，辯稱：伊當時要買加鈣米，主
    動叫醒戊○○詢問有無賣加鈣米，見戊○○好像懷疑伊偷竊
    ，還主動請戊○○搜身等語。然查：
(一)、證人即被害人戊○○於本院審理中證述：伊有在國泰人壽兼
    作保險業，94年9 月9 日中午伊正好收了61,000元之保險費
    ，分成2 疊，30,000元1 疊摺起來、另外31,000元則攤開，
    一起放在皮包內袋裏，準備下午去繳保險費，回到雜貨店內
    還清點過1 次，就先放在桌子上，並在雜貨店門口處之椅子
    上打瞌睡，而自清點完畢至被告要離開雜貨店伊醒來時，不
    到1 個小時，這段期間沒有其他人進來店裏，況且要進出雜
    貨店都要經過伊打瞌睡的椅子旁，若有人要到店裏買東西，
    都會先叫醒伊等語（見本院95年1 月13日審判筆錄）。戊○○既係當天中午剛收完保險費而待當天稍晚繳交保險費，並
    加以點收確認過，對於皮包內現金放置之位置、數額及有無
    短少當無誤算之可能。又戊○○打瞌睡之位置係在店內販售
    商品置物架旁，依該雜貨店內之擺放位置，進出店內之客人
    必須經過戊○○打瞌睡椅子旁，始能進入靠近戊○○擺放皮
    包之桌子之事實，除據戊○○證述明確外，並有雜貨店內外
    照片6 幀可稽；再徵諸戊○○所開設之雜貨店規模不大，且
    遭竊時約中午1 點左右，時值正午時分，本係較少客人出入
    之時間，而戊○○放置皮包至發現金錢遺失前後僅約1 小時
    ，該雜貨店既無其他客人出入，僅有被告逕自進入後又離開
    ，依此情形判斷，戊○○指述其所有之30,000元為被告所竊
    等情，尚非無據。
(二)、又被告表示當天去戊○○雜貨店是要買加鈣米，經詢問戊○○店內沒有賣加鈣米就離去了等語。然查，被告陳稱其於94
    年9 月間均住在旅社裏，3 餐也由旅社供應等語，衡情並無
    購買加鈣米之必要；被告雖又另稱加鈣米是自己要買給客人
    的，然被告卻又稱離開雜貨店就回家了，若確實要買加鈣米
    給客人，豈有只詢問1 家雜貨店未果後，就不再購買之理；
    再衡以證人戊○○於本院審理中證述被告之前就有到雜貨店
    裏，都沒有買東西，只是繞一繞後，就詢問一些店內沒有賣
    的東西，被告當天也是詢問店內沒有賣的加鈣米就走了等語
    （見上開審判筆錄），再參以被告當日倘真欲購物，則當其
    進入店內見戊○○打盹時，理應先喚醒戊○○並表明欲購物
    或主動向戊○○詢問店內有無販售加鈣米，豈有會自進入店
    內至離開時，均未曾向戊○○作何表示，足見被告當天並非
    至雜貨店內購買加鈣米，而係為佯裝進入店內購物以便趁人
    不備而竊取物品，其所稱購買加鈣米，應係為避免遭戊○○
    懷疑，所臨時編篡之詞，不足採信。
(三)、被告雖抗辯係伊自行叫醒戊○○，因見戊○○好像懷疑伊竊
    盜，而主動要求戊○○搜身等語。然若依被告所述，戊○○
    當時既然剛醒來，並未見到被告在店內之過程，遑論知悉店
    內有何東西遭竊之情形，豈有貿然懷疑被告有竊盜之理，被
    告所稱戊○○之反應則顯然有違常理，故被告抗辯之上開過
    程，已有可疑。而戊○○於本院審理中則證述：「被告進去
    時我不曉得，但是我眼睛剛好睜開，…就看到被告從我另外
    1 間小客廳裡面匆忙走出來」、「（問：被告有無說什麼？
    ）被告跟我說，他沒有跟我偷東西（台語），當時我都沒有
    開口問她，她就主動跟我這樣說」、「（問：被告如此跟你
    說，你如何處理？）我還楞在那邊，我到屋裡面查看，就發
    現我的皮包裡面的錢被偷走了」、「（問：當時被告有無跟
    你說，要讓你搜身？）沒有，她當時只是身上拍一拍說沒有
    偷我的東西」、「（問：你失竊財物當天，被告有無向你詢
    問店內有無賣加鈣米？）有。她是先拍拍身體說沒有跟我偷
    東西，之後才問我有無賣加鈣米」等語（同上開審判筆錄）
    ，而戊○○與被告並無嫌隙，且如果要誣指被告，大可直接
    證述有見到被告進入店內竊盜即可，故其證述應堪採信。依
    上開戊○○之證述，戊○○醒來還未清醒，自無懷疑被告之
    可能，而被告竟主動告知未偷竊，顯然係為掩飾其竊盜犯行
    之行舉，故被告抗辯係戊○○懷疑其偷竊才要求戊○○搜身
    等語，自屬事後卸責之詞，並無可採。
(四)、至於戊○○雖表示之前被告到雜貨店裏，並未發生過東西失
    竊之情形，只是繞一繞，問一些店內沒有賣的東西等語，惟
    當時戊○○均係清醒之情形，與本件當天戊○○有打瞌睡而
    未注意到被告進入之情形不同，此證述尚不足以作為推論本
    此被告未偷竊有利證據；另戊○○皮包裏本來有61,000元，
    均一起放置在內層皮包內，卻僅有其中30,000元失竊，惟該
    30,000元1 疊之紙鈔是摺疊成1 綑，攜帶本較不易散落，而
    藏放又方便，以當時戊○○僅係打瞌睡之情形，被告必須隨
    時提防戊○○醒來，而並未將全部金錢均取走，亦與常情無
    違，亦不足以作為對被告有利認定之情況證據，併此敘明。
(五)、綜上，被告所辯均不足採信。被告所為上揭犯罪事實(三)之犯
    行，堪以認定。
三、核被告上開事實欄(一)、(二)、(三)部分所為，均係犯刑法第320
    條第1 項之竊盜罪。被告先後3 次竊盜犯行，時間緊接，犯
    罪構成要件相同，顯係基於概括犯意反覆為之，應依連續犯
    之規定論以1 罪，並依法加重其刑。檢察官雖僅就上開事實
    欄(一)部分之犯罪事實聲請簡易判決處刑，惟上開事實欄(二)、
    (三)部分之犯罪事實，與已聲請簡易判決處刑之竊盜犯行間，
    有連續犯之裁判上一罪之關係，為聲請簡易判決處刑之效力
    所及，本院自應併予以審理，原審未及併案審酌被告此部分
    犯行，容有未洽，檢察官上訴意旨執此指摘原判決不當，為
    有理由，自應由本院將原判決撤銷改判。爰審酌被告正值青
    壯，竟不思以正當途徑獲取財物，連續隨機趁他人不注意之
    際，即任意竊取他人之財物，包括手機（價值800 元）、現
    金30,000元、50元不等之財物，損及被害人之權益，殊不足
    取，且犯後僅坦承(一)、(三)部分犯行，態度不佳，惟念其尚無
    其他竊盜前科，有臺灣高等法院被告前案紀錄表1 份在卷可
    稽，因係一時貪念，而為本件犯行等一切情狀，量處如主文
    所示之刑，並諭知易科罰金之折算標準。
據上論斷，應依刑事訴訟法第455 條之1 第1 項、第3 項、第36
9 條第1 項前段、第364 條、第299 條第1 項前段，刑法第56條
、第320 條第1 項、第41條第1 項前段，罰金罰鍰提高標準條例
第1 條前段、第2 條，判決如主文。
本案經檢察官甲○○到庭執行職務。
中    華    民    國    95    年    1     月    27    日
                  刑事第十五庭審判長  法  官  唐照明
                                      法  官  呂憲雄
                                      法  官  陳筱蓉
以上正本證明與原本無異。
不得上訴。
中    華    民    國    95    年    2    月    3    日
                                      書記官梁瑜玲
附錄本案論罪科刑法條全文：
刑法第320條
意圖為自己或第三人不法之所有，而竊取他人之動產者，為竊盜
罪，處五年以下有期徒刑、拘役或五百元以下罰金。
意圖為自己或第三人不法之利益，而竊佔他人之不動產者，依前
項之規定處斷。
前二項之未遂犯罰之。


司法院資訊處製作；財團法人民間司法改革基金會備份。
